【裁判字號】    98,訴,381
【裁判日期】    990312
【裁判案由】    給付貨款
【裁判全文】
臺灣臺北地方法院民事判決               98年度訴字第381號
原      告  吳慧婷即嘉一通訊社.
            邱月雲即捷耀通訊行.
上列二人共同
訴訟代理人  邱鎮北律師
複代理人    莊守禮律師
被      告  偉松科技股份有限公司
法定代理人  葉蒨莛
訴訟代理人  邱靖貽律師
            黃毓棋律師
            江東原律師
複代理人    林育丞律師
上列當事人間給付貨款事件，本院於99年2月1日言詞辯論終結，
判決如下：
    主      文
被告應給付原告吳慧婷即嘉一通訊社新台幣陸拾貳萬元，及自民
國九十七年十二月十日起至清償日止，按年息百分之五計算之利
息。
被告應給付原告邱月雲即捷耀通訊行新台幣陸拾貳萬元，及自民
國九十七年十二月十日起至清償日止，按年息百分之五計算之利
息。
本判決於原告吳慧婷即嘉一通訊社、邱月雲即捷耀通訊行各以新
台幣貳拾壹萬元供擔保後，得假執行；但被告如各以新台幣陸拾
貳萬元為原告吳慧婷即嘉一通訊社、邱月雲即捷耀通訊行預供擔
保，得免為假執行。
訴訟費用由被告負擔。
    事實及理由
一、原告方面：
  (一)原告起訴主張：訴外人黃仁山為被告偉松科技股份有限公司
    之業務人員，分次於民國97年8月21日、同年9月3日向原告
    邱月雲即捷耀通訊行（下稱捷耀通訊行）訂購型號LG KU380
    手機共200支，貨款共新台幣（下同）62萬元，約定由黃仁
    山到店取貨。嗣原告捷耀通訊行向被告公司請款，被告卻稱
    其已付款248, 000元，由陳銘輝簽收，惟原告捷耀通訊行並
    無陳銘輝此人，黃仁山後於97年9月17日簽立切結書承認被
    告並未付款，並交付原告支票及本票各1紙，該支票經向銀
    行提示遭退票。黃仁山另分次於97年8月18日、21日、28日
    向原告吳慧婷即嘉一通訊社（下稱嘉一通訊社）訂購同款手
    機共200支，貨款為62萬元，約定由黃仁山到店取貨。嗣原
    告嘉一通訊社向被告請款未獲置理，黃仁山後於97年9月17
    日簽立切結書承認被告並未付款，並交付原告支票及本票各
    1 紙，該支票經向銀行提示亦遭退票。原告捷耀通訊行、嘉
    一通訊社爰依民法第348、360條規定，請求被告給付原告各
    62 萬元之手機貨款。
  (二)對被告抗辯所為之陳述
    1.原告吳慧婷除為嘉一通訊社之負責人，亦為柏鑫通信有限
      公司及易家通訊有限公司之負責人。被告曾多次向原告吳
      慧婷購買手機，並由柏鑫公司及易家公司出貨予被告，此
      有被告匯款予柏鑫公司、易家公司之銀行帳戶明細表可資
      證明（本院卷第29至31頁），故被告並非從未與原告吳慧
      婷交易，僅此次交易係由嘉一通訊社出貨。
    2.被告與原告捷耀通訊行之交易方式，由原廠指定送貨至被
      告處或由被告業務代表黃仁山親自取貨兼有之，被告均正
      常付款。此次被告向原告訂購200支LG手機未付款，卻稱
      其已付款248,000元，並傳真付款簽收單（見台灣桃園地
      方法院97年訴字第1862號卷宗，下稱桃園卷，第9頁）予
      原告，由此可知被告對於黃仁山向原告購買手機之事並非
      無所知悉。
    3.按「經理人關於營業之行為對於本人當然發生效力，縱有
      舞弊情勢，亦係主人與經理人間之內部關係，與債權人無
      關，不能以之為免責之事由」，有最高法院19年上字第39
      號判例可供參考。訴外人黃仁山為被告公司經理，亦為被
      告公司桃園區業務代表，黃仁山於任職被告公司期間，以
      被告名義向原告二人購買手機，此係營業上交易行為，被
      告自應負本人責任給付貨款，縱認黃仁山此次交易行為為
      無權代理，被告並無反對之意思表示，仍應負表見代理責
      任。
  (三)聲明：
    1.被告應給付原告吳慧婷即嘉一通訊社62萬元，及自起訴狀
      繕本送達翌日起至清償日止，按年息百分之5計算之利息
      。
    2.被告應給付原告邱月雲即捷耀通訊行62萬元，及自起訴狀
      繕本送達翌日起至清償日止，按年息百分之5計算之利息
      。
    3.原告等願供擔保，請准宣告假執行
二、被告方面：
  (一)被告未曾與原告嘉一通訊社有過交易行為，亦未曾透過黃仁
    山向其訂購手機並約定由黃仁山取貨。原告嘉一通訊社提出
    之三張出貨單（見桃園卷第12、13頁），其標題商家及訂購
    廠商名稱記載不一，又未載單價、總價等資訊，被告否認其
    真正。另原告捷耀通訊行提出之二張出貨單（見桃園卷第7
    、8頁），其客戶名稱為LG而非被告，被告亦否認其真正，
    至於其提出248,000元之付款簽收單（見桃園卷第9頁）係黃
    仁山出售80支手機予被告之價款，被告已全額向黃仁山付清
    ，並未積欠原告捷耀通訊行相關貨款。
  (二)按「本人應負表現代理之責任，必須於該當法律行為發生前
    或後，有表現之事實存在，且該第三人係善意無過失者，使
    足當之」，有最高法院96台上字第1051號判決可供參考。被
    告與通訊行之交易模式均為被告下訂單後，通訊行開發票向
    被告請款，被告付款後通訊行始交貨至被告公司處，被告從
    未自行取貨。原告等應可依「先付款後取貨」之交易方式辨
    別交易對象是否為被告公司。然本次黃仁山與原告等交易時
    ，交易模式與以往被告與原告等慣常交易模式不同，黃仁山
    亦未表明其代理交易主體之名義，又原告等亦係先向黃仁山
    請求貨款不成，始轉向被告請求給付系爭貨款，足證原告等
    早已知悉本次交易係黃仁山以個人名義自行為之，故本件並
    無表現事實存在，無表見代理適用。
  (三)被告對於黃仁山向原告等訂購手機之事，事前並不知悉，應
    屬黃仁山個人行為。且黃仁山因無力負擔貨款而簽立之切結
    書係原告要求其簽立，未得被告授權同意；又觀諸原告提出
    黃仁山簽發之支票，該支票戶名為羅惠如而非被告，由此可
    知黃仁山之行為與被告無關。
  (四)聲明：原告之訴駁回；如受不利判決，願供擔保，請准宣告
    免為假執行。
三、兩造不爭執事項：（見本院卷第36-37頁，98年3月2日之言
    詞辯論筆錄）
  (一)訴外人黃仁山於民國97年9月16日前任職被告公司之經理，
    曾於97年8月18日、21日、28日，向原告嘉一通訊社訂購LG
    KU380型號手機共計200台，貨款計62萬元；並曾於97年8月
    21日、同年9月3日，亦向原告捷耀通訊行訂購LG KU380型號
    手機共計200台，貨款亦為62萬元。
  (二)上開交易均約定由黃仁山至原告營業處取貨，嗣後因原告未
    獲給付貨款，黃仁山遂於97年9月17日簽立切結書予原告二
    人，且分別交付由訴外人羅惠如簽發、發票日同為97年10月
    5 日、面額均為62萬元、票號分別為DB0000000、DB0000000
    號之支票各一紙，及由黃仁山簽發、發票日同為97年9月17
    日、面額均為62萬元、票號分別為TH534102、TH534101號之
    本票各一紙予原告捷耀通訊行、嘉一通訊社，惟上開支票屆
    期經提示後均遭退票。
  (三)被告就系爭交易前未曾與嘉一通訊社有任何交易行為，但曾
    向負責人同為吳慧婷之易家通訊有限公司、柏鑫通訊有限公
    司訂購手機；被告就系爭交易前曾與原告邱月雲即捷耀通訊
    行有2、3次之交易行為，其交易模式均是由原告送貨至被告
    營業處所。
四、兩造爭執事項：（見本院卷第36-37頁，98年3月2日之言
    詞辯論筆錄）
  (一)黃仁山是否曾於97年8月18日、21日、28日，以被告之名義
    向原告嘉一通訊社訂購LG KU380型號手機共計200台？並是
    否曾於97年8月21日、同年9月3日，亦以被告之名義向原告
    捷耀通訊行訂購LGKU380型號手機共計200台？
  (二)黃仁山是否有權代理被告與原告成立系爭手機之買賣契約？
    被告是否為系爭買賣契約之當事人？
  (三)倘黃仁山無權代理被告與原告成立系爭手機之買賣契約，則
    被告有無任何行為表示授權黃仁山成立系爭買賣契約，或知
    黃仁山表示為其代理人卻無反對之表示等，足認有表見代理
    之情事？被告應否負授權人之責任？
五、得心證之理由：
  (一)訴外人黃仁山曾於97年8月18日、21日、28日，以被告之名
    義向原告嘉一通訊社訂購LG KU380型號手機共計200台，並
    曾於97年8月21日、同年9月3日，以被告之名義向原告捷耀
    通訊行訂購LGKU380型號手機共計200台。
    1.按經理人關於營業之行為對於本人當然發生效力，縱有舞
      弊情勢，亦係主人與經理人間之內部關係，與債權人無關
      ，不能以之為免責之事由（最高法院19年上字第39號判例
      參照）。
    2.本件訴外人黃仁山於97年9月16日前任職被告公司之經理
      （見兩造不爭執事項(一)）。曾以被告之名義向原告嘉一通
      訊社訂購LGKU380型號手機共計200台，並曾以被告之名義
      向原告捷耀通訊行訂購LGKU380型號手機共計200台，有證
      人黃仁山不否認為其所書寫之切結書二紙附卷（見桃園卷
      第10、14頁）可稽。且有證人黃仁山書寫「偉松、黃仁山
      」等字樣之銷貨單及書寫「偉松科技、黃仁山」、「偉松
      、仁山」等字樣之出貨單可按。應堪認原告主張黃仁山係
      以被告公司經理之身份，向原告嘉一通訊社訂購LGKU380
      型號手機共計200台，並曾以被告之名義向原告捷耀通訊
      行訂購LGKU380型號手機共計200台乙節為真實。被告抗辯
      本次交易係黃仁山以個人名義自行為之，並不足採。
  (二)黃仁山既係以被告公司經理之身份向原告購買手機，自屬有
    權代理被告與原告成立系爭手機之買賣契約。被告亦當然為
    系爭買賣契約之當事人。
    1.按無線電行動電話機即手機之買賣業務係屬於被告公司之
      所營事業，有被告公司之變更登記表附卷（見本院卷第14
      頁）可查，則黃仁山於任職被告公司經理期間內，以被告
      公司名義向原告訂購手機，自屬被告公司營業上之行為，
      揆諸上開判例要旨，當然對被告發生效力，即黃仁山有權
      代理被告與原告成立系爭手機之買賣契約。被告亦當然為
      系爭買賣契約之當事人。
    2.又買賣雙方間之交易模式，並非只有一種，且現今社會係
      屬多元化社會，交易手法眾多，只要能完成交易，買賣雙
      方並不會特意限制交易方法，即使是多次交易之買賣雙方
      ，亦是如此。本件被告就系爭交易前曾與原告邱月雲即捷
      耀通訊行有2、3次之交易行為，其交易模式雖均是由原告
      送貨至被告營業處所（見兩造不爭執事項(三)），然該2、3
      次之交易行為既均有成功，且被告付款亦屬正常，自已建
      立交易信任，則原告讓被告先取貨再請款，尚難認與事理
      有違。
  (三)本件黃仁山既屬有權代理被告與原告成立系爭手機之買賣契
    約，自毋庸再論及被告是否須負表見代理之授權人責任。
六、綜上所述，原告依系爭買賣契約，請求被告分別給付62萬元
    ，及各自起訴狀繕本送達翌日即97年12月10日起至清償日止
    ，按年息百分之5計算之利息，為有理由，應予准許。
七、原告陳明願供擔保，聲請宣告假執行，及被告陳明願供擔保
    以免假執行，經核並無不合，爰酌定相當之擔保金額分別准
    許之。
八、又本件事證已臻明確，兩造其餘攻擊防禦方法及未經援用之
    證據，經本院斟酌後，認為均不足以影響本判決之結果，爰
    不一一論述，併此敘明。
九、結論：原告之訴為有理由，依民事訴訟法第78條、第390條
    第2項、第392條第2項，判決如主文。
中    華    民    國    99    年    3     月    12    日
                  民事第一庭    法  官  陳文正
以上正本係照原本作成
如對本判決上訴，須於判決送達後20日內向本院提出上訴狀
中    華    民    國    99    年    5     月    31    日
                                書記官  詹雪娥

司法院資訊處製作；財團法人民間司法改革基金會備份。
